最高法院民事裁定　　　　　　　一○○年度台抗字第二六九號
再 抗告 人　財團法人法律扶助基金會
法定代理人　吳景芳
訴訟代理人　戴美雯律師
上列再抗告人因與相對人劉華章間聲請確定訴訟費用額事件，對
於中華民國一○○年一月二十八日台灣高等法院裁定（一○○年
度家抗字第一二號），提起再抗告，本院裁定如下：
    主  文
再抗告駁回。
再抗告訴訟費用由再抗告人負擔。
    理  由
本件再抗告人以其因法律扶助蔣佑娟（下稱受扶助人），為受扶
助人與相對人劉華章間請求離婚事件，支出律師酬金新台幣（下
同）三萬元。上開離婚事件已經台灣桃園地方法院（下稱桃園地
院）以九十八年度婚字第六九九號民事判決確定，訴訟費用應由
相對人負擔。依法律扶助法第三十五條之規定，相對人應負擔再
抗告人所支付之律師酬金，爰聲請確定訴訟費用額。桃園地院（
司法事務官）以裁定駁回其聲請，再抗告人聲明異議，復經桃園
地院（民事庭）裁定駁回之，再抗告人不服，提起抗告。原法院
以：按民事訴訟法第七十七條之二十五規定，法院或審判長依法
律規定，為當事人選任律師為特別代理人或訴訟代理人者，其律
師之酬金由法院或審判長酌定之。前項酬金及第四百六十六條之
三第一項之酬金為訴訟費用之一部，其支給標準，由司法院參酌
法務部及中華民國律師公會全國聯合會意見定之。準此，必須當
事人有不能自為訴訟行為，經法院選任律師為其訴訟代理人或特
別代理人之情形，其所支出之代理人費用為伸張權利或防禦上所
必要者，始屬訴訟費用之一部，於必要限度內，得令敗訴當事人
賠償。次按法律扶助法第三十五條之立法原意，係將受扶助人依
法或裁判得向對造請求之訴訟費用，於受扶助範圍內，將之移轉
至法律扶助基金會。而再抗告人之訴訟費用請求權既係受讓自受
扶助人，其權利範圍自不得超逾受扶助人自行請求確定訴訟費用
額之範圍。依民事訴訟法第一百十條第一項第三款、第四百六十
六條之二、第四百六十六條之三規定，再抗告人為受扶助人所支
出之律師酬金，必須該律師係經法院或審判長依法選任為代理者
、或經當事人委任為第三審訴訟代理人者，始得列為訴訟費用之
一部。查再抗告人為受扶助人所支出者係第一審律師酬金，該律
師並非法院或審判長依法為當事人選任者，其酬金自非訴訟費用
之一部，再抗告人以相對人應賠償該部分訴訟費用為由，聲請確
定訴訟費用額，自非有理。因認桃園地院駁回其聲明異議，並無
不合，而裁定駁回再抗告人之抗告，經核於法並無違誤。再抗告
意旨猶執陳詞，指摘原裁定違背法令，聲明廢棄，非有理由。
據上論結，本件再抗告為無理由。依民事訴訟法第四百九十五條
之一第二項、第四百八十一條、第四百四十九條第一項、第九十
五條、第七十八條，裁定如主文。
中    華    民    國  一○○  年    四    月   十四   日
                      最高法院民事第五庭
                          審判長法官  黃  義  豐  
                                法官  劉  靜  嫻  
                                法官  袁  靜  文  
                                法官  李  慧  兒  
                                法官  王  仁  貴  
本件正本證明與原本無異
                                      書  記  官  
中    華    民    國  一○○  年    四    月  二十七  日
                                                      K